臺灣高等法院刑事判決
110年度上訴字第590號
上  訴  人  
即  被  告  晁戴杰

                    籍設新北市○○區○○路0段0號0樓(新北○○○○○○○○)

上列上訴人因毒品危害防制條例案件，不服臺灣新北地方法院10
9年度審訴字第2230號，中華民國110年1月6日第一審判決（起訴
案號：臺灣新北地方檢察署109年度偵字第25592號），提起上訴
，本院判決如下：
    主  文
上訴駁回。
    事  實
一、晁戴杰明知海洛因、甲基安非他命業經毒品危害防制條例列
    為第一、二級毒品，不得持有，竟基於持有第一級毒品及第
    二級毒品純質淨重20公克以上之犯意，於民國109年5月間，
    在新北市○○區○○○路000號之洗車場，向某身分不詳、綽號「
    菜鳥」之成年男子，同時購得第一級毒品海洛因約1錢及第
    二級毒品甲基安非他命約2兩，而非法持有之。嗣於109年6
    月12日10時30分許，經警持臺灣新北地方法院核發之搜索票
    ，至晁戴杰位於新北市○○區○○○路000號9樓居所執行搜索，
    扣得前開剩餘之第一級毒品海洛因2包（驗前淨重共1.74公
    克，驗餘淨重共1.71公克，純度51.91%，純質淨重0.90公克
    ）、第二級毒品甲基安非他命6包（其中3包驗前淨重共52.8
    070公克，取樣0.0363公克，驗餘淨重共52.7707公克，純度
    79.6％，純質淨重42.0344公克；另3包驗前淨重共5.7080公
    克，取樣0.0125公克，驗餘淨重共5.6955公克，純度69.2％
    ，純質淨重3.9499公克），而查悉上情。
二、案經臺北市政府警察局中正第二分局報告臺灣新北地方檢察
    署檢察官偵查起訴。
    理  由
壹、證據能力
    本判決認定事實所引用之供述及非供述證據，並無證據證明
    係公務員違背法定程序所取得，檢察官及上訴人即被告晁戴
    杰（下稱被告）均同意有證據能力（見本院卷第71至72頁）
    ，本院審酌該等證據資料製作時之情況，亦無違法不當及證
    明力明顯過低之瑕疵，作為證據應屬適當，認均有證據能力
    。
貳、實體方面
一、認定被告犯罪事實所憑之證據及理由
　　上揭犯罪事實，業據被告於警詢、偵查、原審及本院審理時
    均坦承不諱，並有臺北市政府警察局中正第二分局搜索扣押
    筆錄、扣押物品目錄表各1份、查獲現場及扣案物品照片共2
    0張附卷可稽（見109年度偵字第25592號卷第23至29頁、第3
    3至44頁），且有粉末2包、淡黃色結晶塊3包、白色透明結
    晶塊3包扣案足憑。而扣案之粉末2包經送鑑定結果，檢出第
    一級毒品海洛因成分（驗前淨重共1.74公克，驗餘淨重共1.
    71公克，純度51.91%，純質淨重0.90公克）；扣案之淡黃色
    結晶塊3包經送鑑定結果，檢出第二級毒品甲基安非他命成
    分（驗前淨重共52.8070公克，取樣0.0363公克用罄，驗餘
    淨重共52.7707公克，純度79.6％，純質淨重42.0344公克）
    ；扣案之白色透明結晶塊3包經送鑑定結果，檢出第二級毒
    品甲基安非他命成分（驗前淨重共5.7080公克，取樣0.0125
    公克用罄，驗餘淨重共5.6955公克，純度69.2％，純質淨重3
    .9499公克）等節，有法務部調查局濫用藥物實驗室109年7
    月3日調科壹字第10923011070號鑑定書、交通部民用航空局
    航空醫務中心109年7月15日航藥鑑字第0000000號、第00000
    00Q號毒品鑑定書各1份在卷可參（見同上卷第99頁、第117
    頁、第119頁），足認被告之自白與事實相符，洵堪採為認
    定事實之依據。本件事證明確，被告犯行已堪認定，應依法
    論科。
二、論罪及駁回上訴之理由
　㈠按行為後法律有變更者，適用行為時之法律；但行為後之法
    律有利於行為人者，適用最有利於行為人之法律，刑法第2
    條第1項定有明文。查被告行為後，毒品危害防制條例第11
    條第1項規定，業於民國109年1月15日修正公布，並自同年7
    月15日起生效施行。修正前毒品危害防制條例第11條第1項
    規定：「持有第一級毒品者，處3年以下有期徒刑、拘役或
    新臺幣5萬元以下罰金」；修正後則規定：「持有第一級毒
    品者，處3年以下有期徒刑、拘役或新臺幣30萬元以下罰金
    」，經比較新舊法結果，修正後該條項規定已提高罰金刑之
    法定刑度，自應以修正前之規定較有利於被告，是依刑法第
    2條第1項前段規定，即應適用修正前毒品危害防制條例第11
    條第1項論處。至於同條例第11條第4項之持有第二級毒品純
    質淨重20公克以上罪，本次則未修正。
　㈡核被告所為，係犯修正前毒品危害防制條例第11條第1項之持
    有第一級毒品罪及毒品危害防制條例第11條第4項之持有第
    二級毒品純質淨重20公克以上罪。又被告遭查獲後經警採集
    尿液送驗，鴉片類為陰性，安非他命、甲基安非他命呈陽性
    反應，有台灣尖端先進生技醫藥股份有限公司濫用藥物檢驗
    報告1份可憑（見偵卷第107頁），然我國刑法採刑罰與保安
    處分雙軌制，是若被告初次施用毒品並同時持有逾法定數量
    毒品時，由於觀察勒戒、強制戒治性質上係屬保安處分，與
    刑罰性質不同，故針對同一犯行併予諭知刑罰及保安處分者
    自無不可（例如對竊盜慣犯同時宣告強制工作），且此時持
    有逾法定數量毒品行為之不法內涵已非嗣經不起訴處分之施
    用毒品行為所得涵蓋，故法院除應就被告所為論以持有逾法
    定數量毒品罪刑外，就施用毒品犯行部分裁定令入勒戒處所
    施以觀察勒戒，此亦為刑罰與保安處分雙軌制之使然，並無
    違反一事不二罰原則（最高法院107年度台上字第3919號判
    決意旨參照）。被告於109年6月12日6時許，在新北市○○區○
    ○○路000號9樓居所涉嫌施用第二級毒品甲基安非他命1次之
    行為，已另經檢察官聲請法院裁定送觀察、勒戒，揆諸前開
    說明，本案被告持有逾法定數量第二級毒品行為之不法內涵
    並非前述施用毒品行為所得涵蓋，自應就其持有第二級毒品
    純質淨重20公克以上部分，予以論罪科刑，附此敘明。
　㈢被告以一持有行為同時觸犯上開二罪，為想像競合犯，應依
    刑法第55條規定，從一重之持有第二級毒品純質淨重20公克
    以上罪論處。
　㈣被告前①因竊盜案件，經臺灣新北地方法院104年度審簡字第1
    626號判決判處有期徒刑3月確定；②因竊盜案件，經同法院1
    04年度易字第880號判決判處有期徒刑10月、10月，應執行
    有期徒刑1年4月確定；③因竊盜案件，經臺灣桃園地方法院1
    04年度審易字第1556號判決判處有期徒刑7月確定；④因竊盜
    案件，經臺灣臺北地方法院104年度審易字第1838號判決判
    處有期徒刑7月確定，上開①至④各罪，嗣經臺灣新北地方法
    院以105年度聲字第826號裁定應執行有期徒刑2年7月確定，
    入監執行後，於106年9月19日假釋出監，嗣經撤銷假釋，應
    執行殘刑7月17日。又因施用毒品案件，經同法院107年度簡
    字第4878號判決判處有期徒刑3月確定，經與上開殘刑7月17
    日接續執行，於108年9月15日執行完畢（接執另案罰金易服
    勞役8日，於108年9月23日出獄）等情，有本院被告前案紀
    錄表1份在卷可憑，是被告於受有期徒刑執行完畢後，5年以
    內故意再犯本件有期徒刑以上之罪，為累犯。參酌司法院大
    法官會議第775解釋意旨，審酌被告前有因故意犯罪而經法
    院判刑確定之情形，且所犯之罪有與毒品相關之犯罪，卻未
    能謹慎守法，執行完畢後再犯本案，刑罰之反應力薄弱，認
    本件並無上開解釋意旨所指因罪刑不相當而裁量不予加重最
    低本刑之情形（關於科刑詳後述），應依刑法第47條第1項
    規定加重其刑。至於被告於警詢時雖稱本案毒品係向「菜鳥
    」購得云云，經本院向臺北市政府警察局中正第二分局函詢
    查證，該局覆以未查獲本案相關其他正犯或共犯等語，有該
    局110年3月8日北市警中正二分刑字第1103007979號函在卷
    可稽（見本院卷第65頁），是本案無毒品危害防制條例第17
    條第1項規定適用，附此敘明。
　㈤原審以被告本案犯行事證明確，違反修正前毒品危害防制條
    例第11條第1項、毒品危害防制條例第11條第4項之罪，依想
    像競合犯從一重以持有第二級毒品純質淨重20公克以上罪論
    處，且依累犯規定加重其刑，並審酌被告所為助長毒品流通
    ，極易滋生其他犯罪，亦影響社會秩序及善良風俗，殊非可
    取，兼衡其持有毒品之數量非微，暨其素行、犯罪之動機、
    目的、手段，自陳國中畢業之智識程度、生活狀況，及犯罪
    後始終坦承犯行之態度等一切情狀，量處有期徒刑8月，並
    就扣案之第一、二級毒品，依毒品危害防制條例第18條第1
    項前段規定沒收銷燬，核其認事用法及量刑均無不當，應予
    維持。
　㈥被告上訴意旨略以：被告於警詢供出毒品來源，請依毒品危
    害防制條例第17條第1項規定減輕或免除其刑。又被告自為
    警查獲至法院審理期間，均坦承犯行，且本案案情輕微，被
    告也有心戒除施用毒品之行為，犯後態度良好，原審量刑過
    重，希望能從輕量刑等語。其中關於本案並無毒品危害防制
    條例第17條第1項減刑事由之說明已如前述，又按刑之量定
    ，為求個案裁判之妥當性，法律賦予法院裁量之權，量刑輕
    重，屬為裁判之法院得依職權自由裁量之事項，苟其量刑已
    以行為人之責任為基礎，並斟酌刑法第57條各款所列情狀，
    在法定刑度內，酌量科刑，如無偏執一端，致明顯失出失入
    情形，即不得單就量刑部分遽指為不當或違法。本案被告所
    為，經依想像競合從一重論處犯持有第二級毒品純質淨重二
    十公克以上之罪，該罪法定刑為「6月以上5年以下有期徒刑
    ，得併科新臺幣70萬元以下罰金」，復因累犯而加重，原審
    於量處具體之宣告刑時，已依刑法第57條之規定，就被告上
    開犯罪動機、手段、目的、所生危害、犯後態度及生活經濟
    狀況等各款事由，加以審酌，所量處之刑略高於可處斷刑度
    之下限，乃低度刑，未逾法定刑度，亦無裁量權濫用或違反
    比例原則之情形，並無不當。被告上訴依憑前詞，請求從輕
    量刑云云，為無理由，應予駁回。
據上論斷，應依刑事訴訟法第368條，判決如主文。
本案經檢察官簡群庭提起公訴，檢察官王正皓到庭執行職務。
中　　華　　民　　國　　110 　年　　4 　　月　　28　　日
                  刑事第六庭  審判長法　官  劉方慈
                                    法　官  曹馨方
                                    法　官  許曉微
以上正本證明與原本無異。
如不服本判決，應於收受送達後20日內向本院提出上訴書狀，其
未敘述上訴之理由者並得於提起上訴後20日內向本院補提理由書
（均須按他造當事人之人數附繕本）「切勿逕送上級法院」。
                                    書記官  徐仁豐
中　　華　　民　　國　　110 　年　　4 　　月　　28　　日
附錄：本案論罪科刑法條全文
修正前毒品危害防制條例第11條第1項：
持有第一級毒品者，處3 年以下有期徒刑、拘役或新臺幣5 萬元
以下罰金。
毒品危害防制條例第11條第4項：
持有第二級毒品純質淨重二十公克以上者，處6 月以上5 年以下
有期徒刑，得併科新臺幣70萬元以下罰金。